臺灣高等法院高雄分院刑事判決　　　　　　　　　九十一年度上訴字第一五一號
　　上　訴　人
　　即　被　告　庚○○
　　選任辯護人　許清連律師
　　　　　　　　林鴻駿律師
　　　　　　　　鄭淑貞律師
右上訴人因搶奪等案件，不服臺灣高雄地方法院九十年度訴緝字第一○二號中華民國
九十一年八月十四日第一審判決（起訴案號：臺灣高雄地方法院檢察署八十七年度偵
字第二一八三○號），提起上訴，本院判決如左：
    主  文
上訴駁回。
    事  實
一、庚○○前於民國八十二年、八十三間因違反肅清煙毒條例、麻醉藥品管理條例案
    件，經本院及臺灣屏東地方法院分別判處有期徒刑二年二月、五月確定，於八十
    六年六月二日接續執行完畢，猶不知悔改，與邱瑞崑（業經本院判處有期徒刑三
    年確定）、年籍姓名不詳綽號「小胖」之成年人，自民國八十七年七月間起，由
    「小胖」擔任負責人，庚○○、「小胖」負責與應徵之男子接洽，丁○○依庚○○之指示刊登廣告，並負責開車接送庚○○、「小胖」與應徵之男子接洽，丁○○偶而亦出面與應徵之男子接洽，而共同基於意圖為自己不法所有之犯意聯絡，
    在中國時報、台灣新聞報及中華日報等媒體分類廣告上，以「情緣仕女中心」、
    「國際育樂中心」、「楓情」等為名，刊登徵男外勤服務員、高級工商伴遊男兼
    職、聯絡電話為0000000000號、0000000000號、0000
    000000號、0000000000號、0000000000號、000
    0000000號之廣告，佯稱可為應徵之男子介紹女客伴遊或性交易，賺取豐
    厚之收入為餌，以騙取應徵之男子交付自用小客車、金錢及證件等為質，而自八
    十七年七月二十二日起至同年九月止，以附表（除編號５、９外）所示之方式，
    騙取應徵者壬○○、乙○○、戊○○、辛○○、吳烔廷、癸○○、甲○○六人交
    付自用小客車、行動電話、現金、身分證、駕駛執照、行車執照等物，而以之為
    常業，賴以為生。並趁己○○不備之際，推由庚○○、「小胖」二人下手搶奪其
    所駕Ｊ七─五八一六號自用小客車、身分證及行車執照（如附表編號９），復於
    八十七年九月十一日下午三時許，與丁○○、「小胖」、年籍姓名不詳之成年男
    子共同基於行使變造國民身分證、行使偽造私文書之概括犯意聯絡，由庚○○、
    「小胖」或前開不詳成年男子中一人，將搶奪所得之己○○身分證，在不詳地點
    ，換貼不詳姓名之人之相片在其上，並由丁○○提供當舖地址，再由前開不詳成
    年男子偽冒為己○○，持該變造之己○○身分證及行車執照，前往高雄市○○區
    ○○街四十三巷「世聯當舖」行使，並在「世聯當舖」所提供之「汽車動產留置
    質借押借款契約書」上偽造己○○之署押二枚，「世聯當舖當票存根聯」上偽造
    己○○署押一枚，以偽造己○○名義典當之契約、當票等私文書後，行使交付予
    「世聯當舖」，將該車以新臺幣（下同）八萬元典當予連宏吉，足以生損害於己○○及連宏吉等人。又庚○○、丁○○、「小胖」三人於附表編號４所列之犯行
    ，因未取得辛○○之汽車等物，竟另行起意，共同基於意圖為自己不法所有之犯
    意聯絡，結夥三人於附表編號５之時地，竊取辛○○所有車牌號碼Ｊ四─二０八
    六號自用小客車及放在車內之身分證等證件後（如附表編號５），並於同日（八
    十七年九月二日）晚上十一時許，由庚○○、「小胖」其中一人，將竊盜所得之
    辛○○身分證，在不詳地點，換貼不詳姓名之人之相片在其上，並由丁○○提供
    當舖地址，再由「小胖」偽冒為辛○○持該變造之辛○○身分證及行車執照，前
    往高雄市○○區○○路四七九號「榮大當舖」行使，並在「榮大當舖」之「典當
    紀錄簿」上偽造辛○○之署押一枚，以偽造係由辛○○名義典當之紀錄後，行使
    交付予「榮大當舖」，將該車典當予劉益宗，並分二次取得十萬元及六萬元，足
    以生損害於辛○○及劉益宗。後因辛○○不甘受騙，乃再向「楓情」應徵，而約
    定於八十七年九月十六日晚間在高雄市某處見面，經一再更改見面地點後，於八
    十七年九月十六日晚上八時三十分許，在高雄市○○路、光武路口全家便利超商
    前，為埋伏員警發現丁○○駕駛車牌號碼ＷＰ─一四三七號自用小客車搭載庚○○、「小胖」，經員警上前逮捕之際，丁○○乃依「小胖」之指示，加速從九如
    路由東往西方向逃逸，員警葉清泉騎乘車牌號碼ＸＮＬ─二一九號重型機車沿路
    追捕，至九如一路、大昌路口時適遇紅燈，丁○○見無法前進，竟與庚○○、「
    小胖」另行起意，共同施強暴右轉衝撞葉清泉，致葉清泉人車倒地，受有左上眼
    皮瘀腫、右前臂擦傷十一×三公分、左前臂擦傷二十三×七公分等傷害（傷害部
    分未據告訴），同行員警乃對該車牌號碼ＷＰ─一四三七號自用小客車輪胎射擊
    ，惟仍被庚○○等三人逃逸。嗣因丁○○謊報前開小客車遺失，經受理員警曾金
    順帶同丁○○至失竊地點查證途中，接獲警察局無線電基地台通報協助攔查丁○○所報失之自用小客車，始查獲上情（詳細犯罪事實如附表所載），並依丁○○
    之供述，循線查獲庚○○。
二、案經壬○○、辛○○、戊○○訴由高雄市政府警察局三民第二分局移送臺灣高雄
    地方法院檢察署檢察官偵查起訴，庚○○經原審法院多次傳訊未到並發布通緝，
    始於九十年八月二十三日經警緝獲審理。
    理  由
一、訊據上訴人即被告庚○○矢口否認有詐欺、搶奪、竊盜、偽造文書、妨害公務等
    犯行，辯稱：我只是單純借住在邱瑞崑家裡，不認識「小胖」，被警查緝當天是
    邱瑞崑問我要不要出去，我才坐他的車子出去，在車上才看到小胖那個人，以前
    都沒有看過，附表所列之事實，我均未參與云云。惟查：
(一)、同案被告丁○○於警訊時即供稱：「我於十六日二十一時五分許，夥同綽號『小
    胖』真實姓名不詳及一名綽號『帝克』真實姓名為庚○○，由我駕駛自小客車Ｗ
    Ｐ－一四三七號，約辛○○在高雄市三民區○○○路光武路口，被辛○○指認出
    於八十七年九月二日詐騙之人，並報警，經警上前表明身分時，綽號『小胖』男
    子叫我加油拒絕警方盤查逃離現場，因一時緊張撞傷員警後，將車開至高市○○
    區○○街六十三號前後，綽號『小胖』及帝克（本名庚○○）即棄車逃逸」「我
    們都用刊登報紙分類廣告應徵男職員、男接待及高級工商伴遊，詐騙得來身分證
    由『小胖』及庚○○偽造身分證相片至民營通信行申請行動電話．．．，直到壬○○等人打電話應徵時，相約在高市○○區○○路、光武路、皇統飯店前等處，
    『小胖』及庚○○見面時自稱陳經理、陳副總，向賴員等騙稱公司有高級轎車做
    為交通工具，但需拿出身分證及駕行照，並以看其車子藉口，強行將車開走，且
    將詐騙之車子開至高市○○區○○路四七九號榮大當鋪，及高市鼓山區○○○路
    六七八號世聯當鋪典當，典當得款花用殆盡，我只負責幫忙刊登廣告及告知當鋪
    所在地典當，只抽取佣金每部二千元」等語；復於偵查中供承：「是『小胖』跟
    庚○○要我刊登徵男伴遊廣告的，今年八月中旬登在台灣新聞報、中國時報、還
    有另一家忘掉了」「如果有人來應徵，『小胖』或庚○○會打手機給我，要我去
    某特定地點等他們，先由庚○○和『小胖』下車和應徵者談如何做公關，然後開
    走應徵者的車子做保證，再通知我去接應徵者，然後他們把應徵者的車開走」「
    『小胖』在跟應徵者談的時候，會要他們把身分證及行照留下，再由『小胖』以
    變造方式將車子賣掉，我可以分到二千至三千元」等語（見八十七年九月十七日
    訊問筆錄）；另於原審調查時亦供稱：「（問：為何要駕車逃逸？）因為庚○○
    及『小胖』共同用午夜牛郎之應召站藉以騙取應徵者之財物」「（問：如何騙法
    ？）刊登廣告，他們來應徵，就佯稱公司會提供高級轎車給他們使用」「（問：
    那些車子在何處？）由庚○○拿去典當」「（問：是否有與庚○○、『小胖』刊
    登午夜牛郎廣告？）對的，並約定時地由庚○○、『小胖』出面向應徵者佯稱有
    高級轎車作為工具」「有刊登廣告沒錯，庚○○自稱為『經理』，我是擔任刊登
    分類廣告兼司機性質」「他們（應徵者）會來電，再雙方見面協談事宜，再把他
    們財物騙取」「庚○○是負責人，薪水沒有固定，每件是拿二千元，我大約做六
    趟，有人來應徵我便載他們去接案子，每次出去都是三人，有人應徵時，我便會
    說公司提供轎車，應徵者應繳身分證及車子、行照等資料，後庚○○便拿車子去
    典當」等語（見原審八十七年度訴字第二五四一號卷八十七年十一月三日、十一
    月十三日、十二月二十二日及八十八年三月五日訊問筆錄）；又於被告庚○○緝
    獲後於原審調查時再對質證稱：「我是說庚○○叫我去刊登廣告的，這是事實」
    、「我有載庚○○去接應徵牛郎的案子，但庚○○不是負責人」「我是負責擔任
    『小胖』、庚○○的司機」「庚○○是和『小胖」一起坐我的車子去接洽（應徵
    者）的」等語（見原審卷第六九頁、一○八頁、二一五頁）；再於本院調查時仍
    陳稱：「庚○○說『小胖』叫我去刊登廣告，庚○○和『小胖』是朋友，所以『
    小胖』有什麼事情都會透過他來告訴我，我有載過庚○○及『小胖』二、三次，
    下車都是他們二個人一起下車」「『小胖』確實是他（庚○○）朋友」等語明確
    （見本院九十一年十一月十九日訊問筆錄），參酌被告庚○○於原審調查時亦供
    承：「我是應徵外務員，負責向牛郎收保證金，．．．我是抽一成至三成，以牛
    郎所繳保證金來計算，我只收一、二次」「案發當天，『小胖』下車去接案子（
    指接洽應徵者），他找我和他一起去」「這案子是我和『小胖』、丁○○三人的
    事，但我不是負責人，如果是負責人，我就不需要出面」等情（見原審卷第五四
    頁反面、五五頁正、反面、六九頁），足見同案被告邱瑞崑所指上開不利於己之
    供述，尚非不足採信，被告庚○○確有參與「小胖」、丁○○等人與應徵者接洽
    之事宜甚明，所辯只是單純借住在邱瑞崑家裡，不認識「小胖」，及附表所列之
    事實，均未曾參與云云，無非事後卸責之詞，委無足取。
(二)、右揭被告庚○○等共同以佯稱可代為介紹女客伴遊或性交易，賺取豐厚之收入為
    餌，而騙取應徵者交付之自小客車、現金及證件等物為質之事實，業經被害人壬○○、乙○○、戊○○、辛○○、吳烔廷、癸○○、甲○○於警訊、偵查、原審
    關於同案被告丁○○案件中（八十七年度訴字第二五四一號）指述綦詳，且遭搶
    奪自用小客車、證件等事實，亦據被害人己○○一再指訴不移，雖被害人己○○
    、甲○○、吳烔廷於被告庚○○緝獲後，在原審調查中，分別到庭證稱：「未見
    過庚○○、丁○○」或「在場的人不是現場的被告（庚○○），是從未出現的『
    小胖』」「在場的被告不是我看到的人」等語（見原審卷第一○七頁、一三三頁
    、二一四頁），惟與被害人吳烔廷於原審八十八年三月二十二日、甲○○於八十
    八年十月二十日、己○○於八十八年十月二十日、八十九年四月二十六日就同案
    被告丁○○上開案件調查時（八十七年度訴字第二五四一號），均當庭指認於應
    徵時曾看見被告丁○○之證述不同，是其等於原審翻異之證述，是否可信，即屬
    有疑。又被害人乙○○、戊○○、癸○○雖於原審調查中亦到庭證稱：「當天是
    看到二人，但不是在場的被告」「當天與我見面的不是在場的被告，被告的聲音
    不像電話中的簡經理」「當天的楊經理不是在場的這個人」等語（見原審卷第一
    三四頁、一四二頁、一四三頁、一七一頁），然與其等於警訊時之指認及證述亦
    有不符，參酌被害人戊○○於原審關於同案被告丁○○上開案件調查時仍指稱：
    「（問：到長谷幾人來見你？）一個，是庚○○，他談要保證金，當車去漢來，
    他打電話給簡經理，他叫我接過電話，簡經理說叫我把錢拿給庚○○，我錢給了
    他便走了．．．」等語（見八十八年九月十五日訊問筆錄）；另被害人壬○○、
    辛○○亦分別於警訊及前開同案被告丁○○案件審理中均指認被告庚○○在卷（
    見壬○○八十七年九月十七日警訊筆錄、辛○○原審八十八年九月十五日訊問筆
    錄），足認其等前開指證，應非虛詞，事後翻異之陳述，或因距案發時間已近四
    年，自難期其等僅於應徵時短暫之會面，尚能明確記憶指認被告庚○○，自當以
    距案發時間較接近之證詞為可採。是被告庚○○對被告丁○○、「小胖」以為應
    徵之男子介紹女客為餌，藉機詐取、搶奪被害人財物，均在其等犯意聯絡之範圍
    內，並不違反其本意。
(三)、右揭由一名身高約一百七十公分、體型瘦高之男子，自稱為己○○，持己○○之
    身分證等證件，於八十七年九月十一日下午三時許，將車牌號碼Ｊ七─五八一六
    號自用小客車以八萬元典當與「世聯當舖」之連宏吉，並在「世聯當舖存根聯」
    簽名及簽立「汽車動產留置質借押借款契約書」之事實，業經證人連宏吉於警訊
    及同案被告丁○○前開案件審理時供述明確（見八十八年十月二十九日訊問筆錄
    ），並有前開存根聯、契約書、己○○身分證影本在卷可憑（見原審卷第二三七
    頁至二四○頁），而該瘦高男子所持之己○○身分證上之相片，並非被害人己○○，亦經被害人己○○於同案被告丁○○前開案件中供明在卷；又上開由一名身
    高約一百六十五公分、矮胖之男子，自稱為辛○○，持辛○○之身分證等證件，
    於八十七年九月二日晚上十一時許，分二次將車牌號碼Ｊ四─二０八六號自用小
    客車以十六萬元典當與「榮大當舖」之劉益宗，亦經證人劉益宗於同案被告丁○○前開案件審理時證述在卷（見八十八年十一月十七日、八十九年五月十九日訊
    問筆錄），復有「典當登記簿」、辛○○身分證影本附於該案卷可稽（參見本院
    八十九年度上訴字第九五六號判決理由），而該矮胖男子所持之辛○○身分證上
    之相片，並非被害人辛○○，亦經被害人辛○○於該案審理中供明在卷（參見同
    上判決理由）；再者，參酌同案被告丁○○於偵查中供稱：「『小胖』在和應徵
    公關的人談時，會要他們把身分證、行照留下，再由『小胖』以變造方式將車子
    賣掉，我可以分得二至三千元」等語（見八十七年九月十七日訊問筆錄），及於
    該案原審調查時供稱：「車子由庚○○拿去典當」、「應徵者應繳身分證及車子
    行照等資料，然後庚○○便拿車子去典當」「我告知那裡有當鋪」等語（見八十
    七年十一月三日、八十八年三月五日、八十九年四月二十六日訊問筆錄），雖證
    人連宏吉於本案原審調查時到庭陳稱：「庚○○不是當天自稱己○○，拿車來典
    當的人」等語（見原審卷第一五三頁），惟由同案被告丁○○前開供述，縱非被
    告庚○○實際參與典當之行為，亦足認「小胖」、年籍姓名不詳之成年人將搶奪
    或竊盜所得之前開二部自用小客車及相關證件，在變造被害人己○○、辛○○之
    身分證後，冒被害人己○○、辛○○之名加以典當，係經由同案被告丁○○提供
    當舖之住址，供做處分財產犯罪所得，亦在其等犯意聯絡範圍之內。
(四)、就附表編號５之竊盜犯行，固為被告庚○○及同案被告丁○○所否認，且被害人
    辛○○亦未親見被告庚○○有竊盜行為，惟由車牌號碼Ｊ四─二０八六號自用小
    客車典當在「榮大當舖」，是經由同案被告丁○○提供當舖之相關資料始尋獲，
    及該車係由一矮胖之人於被害人辛○○於八十七年九月二日晚上八時許，將該車
    放置在「金億飯店」附近後之同日晚上十一時許，持之加以典當，已如前述，而
    當日與被害人辛○○接洽者為一名矮胖之男子，其特徵與「小胖」相符等情以觀
    ，顯見是被告庚○○與丁○○、「小胖」見詐欺被害人辛○○未成，乃於同日將
    被害人辛○○放置在與被告等見面之九如一路「皇統飯店」附近之「金億飯店」
    前之前開自小客車，加以竊取典當無疑。
(五)、同案被告丁○○於八十七年九月十六日晚上八時三十分許，駕駛車牌號碼ＷＰ─
    一四三七號自用小客車搭載被告庚○○、「小胖」，經警攔檢未停車，並衝撞員
    警，致員警葉清泉人車倒地受有傷害之事實，業據參與攔檢之員警張兆熊於同案
    被告丁○○前開案件審理中到庭證稱：「當時查獲時，我們有表明是警察，且出
    示證件」「當時我們擋在他們車子前面，他們衝撞我們摩托車邊，且撞開我們機
    車逃逸」等語（見八十七年十一月二十七日訊問筆錄），並有員警葉清泉之驗傷
    診斷書、張兆熊之查緝報告附於警卷可憑，同案被告丁○○於警訊亦供承：「警
    察上前表明身分時，綽號『小胖』男子叫我加油拒絕警方盤查逃離現場，因一時
    緊張撞傷員警後，將車開至高市○○區○○街六十三號前後，綽號『小胖』及帝
    克（本名庚○○）即棄車逃逸」等語無訛，足認彼等三人對於拒絕警方盤查，開
    車衝撞警員以逃離現場之行為，均有認識及決意，自應同負妨害公務之責。
(六)、綜上所述，被告庚○○就前開詐欺、搶奪、竊盜、行使變造身分證典當自用小客
    車、妨害公務等犯行，雖有部分未親自參與，惟均在其與丁○○、「小胖」之共
    同犯意聯絡範圍內，本件事證已臻明確，被告庚○○犯行洵堪認定。
二、核被告庚○○就附表編號１、２、３、４、６、７、８部分之行為，因係以此為
    其職業，且自八十七年七月二十二日起至八十七年九月九日止，期間長達一月半
    ，顯係以此為業，賴以維生，所為係犯刑法第三百四十條之常業詐欺罪，其前後
    七次犯行，係基於一個常業之犯意，僅成立一罪；公訴人認係犯刑法第三百三十
    九條第一項之詐欺取財罪、第三百三十九條第三項、第一項之詐欺取財未遂罪，
    尚有未洽，起訴法條應予變更。又刑法於八十八年二月三日就第三百四十條部分
    業已修正公布，修正後之法律，其罰金刑部分較修正前之法律為重（修正前為五
    千元以下罰金，修正後為五萬元以下罰金），兩相比較結果，以修正前之法律有
    利於被告庚○○，被告庚○○就此部分犯罪，行為後法律有變更，依刑法第二條
    第一項但書之規定，自應適用較有利於被告庚○○之修正前刑法第三百四十條之
    規定論處。被告庚○○就附表編號９部分之行為，係犯刑法第三百二十五條第一
    項之搶奪罪；就附表編號５部分之行為，係犯刑法第三百二十一條第一項第四款
    之加重竊盜罪，此部分公訴人認係犯刑法第三百二十條第一項之普通竊盜罪，亦
    有未洽，起訴法條亦應予變更；就先後二次變造被害人辛○○、己○○二人之身
    分證，並持以行使之行為，係犯刑法第二百十六條、第二百十二條之行使變造特
    種文書罪，其變造特種文書之低度行為為高度之行使行為所吸收，僅論以行使變
    造特種文書罪處斷；就與同案被告丁○○共同駕車衝撞執勤員警部分之行為，係
    犯刑法第一百三十五條第一項之妨害公務罪；就與年籍姓名不詳之成年男子、「
    小胖」分持該變造之身分證至「世聯當舖」、「榮大當舖」，先後二次偽造黃世
    忠之署押於「世聯當舖」之「汽車動產留置質借押借款契約書」及「當票存根聯
    」上並進而行使，以及偽造辛○○署押於「榮大當舖」之「典當紀錄簿」上並進
    而行使之行為，因亦在其等犯意聯絡範圍內，係犯刑法第二百十六條、第二百十
    條之行使偽造私文書罪，其偽造署押之行為為偽造私文書之一部，不另論罪，偽
    造私文書後更進而行使，偽造私文書之低度行為為高度之行使行為所吸收，僅論
    以行使偽造私文書罪；其先後二次行使變造特種文書罪、先後二次行使偽造私文
    書罪，均時間緊接，所犯罪名同一，顯係各基於概括之犯意反覆為之，均應依連
    續犯之規定各論以一罪。被告庚○○就常業詐欺、搶奪、加重竊盜、妨害公務罪
    ，與丁○○、「小胖」間；及就行使變造特種文書、行使偽造私文書罪，與丁○○、「小胖」、年籍姓名不詳之成年男子間，各有犯意聯絡與行為分擔，均為共
    同正犯。被告庚○○前後所犯搶奪罪、加重竊盜罪、行使變造特種文書罪、行使
    偽造私文書罪間，有方法結果之牽連關係，為裁判上一罪，應從其較重之刑法第
    三百二十五條第一項之搶奪罪處斷。至其前後所犯常業詐欺、搶奪、妨害公務三
    罪間，犯意各別，罪名互異，應予分論併罰。又被告庚○○前於八十二年、八十
    三間因違反肅清煙毒條例、麻醉藥品管理條例案件，經本院及臺灣屏東地方法院
    分別判處有期徒刑二年二月、五月確定，於八十六年六月二日接續執行完畢之事
    實，此有臺灣高等法院被告全國前案紀錄表、臺灣高雄地方法院檢察署刑案資料
    查註紀錄表在卷可按，其於執行完畢後，五年以內再犯有期徒刑以上之本罪，為
    累犯，應依刑法第四十七條規定加重其刑。
三、原審以被告庚○○罪證明確，因予適用刑事訴訟法第三百條，刑法第二條第一項
    但書、第二十八條、第五十六條、八十八年二月三日修正前刑法第三百四十條、
    刑法第三百二十五條第一項、第三百二十一條第一項第四款、第二百十六條、第
    二百十二條、第二百十條、第一百三十五條第一項（漏引）、第五十五條、第四
    十七條、第五十一條第五款，罰金罰鍰提高標準條例第一條前段等規定，並審酌
    被告庚○○利用求職者之弱點，藉機詐取、搶奪、竊盜財物，及衝撞執法人員，
    致員警受有傷害，惡性非輕，犯後又逃匿、飾詞卸責，顯無悔意，惟念其尚非主
    謀，涉案情節較輕，及其犯罪之動機、手段、目的等一切情狀，分別量處常業詐
    欺部分有期徒刑二年二月；搶奪部分有期徒刑十月；妨害公務部分有期徒刑三月
    ，並定其應執行刑為有期徒刑三年二月；另說明變造之辛○○、己○○國民身分
    證上變造部分（即換貼相片部分），為共犯「小胖」或年籍姓名不詳成年男子中
    一人所有，供犯罪所用之物，依刑法第三十八條第一項第二款宣告沒收；又「世
    聯當舖」之「汽車動產留置質借押借款契約書」上偽造之「己○○」署押二枚，
    「世聯當舖當票存根聯」上偽造之「己○○」署押一枚、「榮大當舖典當紀錄簿
    」上偽造之「辛○○」署押一枚，均依刑法第二百十九條之規定沒收，經核原判
    決認事用法並無不合，量刑亦屬適當，被告上訴意旨，仍執前詞，否認犯罪，指
    摘原判決不當云云，並無可取，為無理由，應予駁回。
據上論斷，應依刑事訴訟法第三百六十八條，判決如主文。
本案經檢察官朱文彬到庭執行職務。
中    華    民    國      九十一      年      十二    月    三十一    日
                              臺灣高等法院高雄分院刑事第八庭
                                  審判長法官  郭雅美
                                        法官  張盛喜
                                        法官  裕斗
右正本證明與原本無異。
常業詐欺、搶奪部分如不服本判決，應於收受本判決後十日內向本院提出上訴書狀，
其未述上訴理由者，並得於提起上訴後十日內向本院補提理由書狀（均須按他造當
事人之人數附繕本)「切勿逕送上級法院」。
其他部分不得上訴。
                                      書記官  吳福連
中    華    民    國      九十一      年     十二     月    三十一    日

附表：
┌──┬───┬──────┬──────┬───┬─────────────┬───────┬───────┐
│編號│行為人│行 為 時 間 │行 為 地 點 │被害人│   行    為    方    法   │ 犯罪所得之物 │ 所犯法條     │
├──┼───┼──────┼──────┼───┼─────────────┼───────┼───────┤
│０１│丁○○│８７年７月  │高雄市○○路│壬○○│於８７年７月２２日下午１５│壬○○之父賴義│ 刑法第三百四 │
│    │小  胖│２２日２１時│與大昌路口之│      │時許看報紙刊登高級工商伴遊│文所有之紅色１│ 十條之常業詐 │
│    │      │５０分許    │萬教羊肉店對│      │男兼職滿１８歲薪高留０９３│９９３年份自小│ 欺罪         │
│    │      │            │面          │      │0000000之廣告，即撥│客車ＢＤ－４６│              │
│    │      │            │            │      │該電話與一名自稱林經理之男│５３號，引擎號│              │
│    │      │            │            │      │子聯絡，雙方交談後該林經理│碼４ＡＫ３３９│              │
│    │      │            │            │      │先約被害人到高市三民區九如│０８３一部，價│              │
│    │      │            │            │      │一路４２６號皇統飯店前等候│值新台幣２５萬│              │
│    │      │            │            │      │。２１時３０分左右被害人打│元、門號０９３│              │
│    │      │            │            │      │電話給「林」經理，過１５分│２７７１８５之│              │
│    │      │            │            │      │鐘後，「林」經理打行動電話│諾基亞６１１０│              │
│    │      │            │            │      │給被害人要他到萬教羊肉店對│手機一隻，價值│              │
│    │      │            │            │      │面等候。過五分鐘之後，即有│１萬８千元、及│              │
│    │      │            │            │      │二男駕駛一部自小客車前來，│壬○○身份證一│              │
│    │      │            │            │      │其中一名年約３０歲，留頭髮│張。          │              │
│    │      │            │            │      │之瘦高男子下車與被害人接觸│              │              │
│    │      │            │            │      │。告知被害人須將身份證、行│              │              │
│    │      │            │            │      │照交由公司保管。因被害人未│              │              │
│    │      │            │            │      │帶行照而扣留其行動電話。之│              │              │
│    │      │            │            │      │後該瘦高男子駕駛被害人之車│              │              │
│    │      │            │            │      │，令被害人坐司機旁，到三民│              │              │
│    │      │            │            │      │區○○○路４２６號皇統飯店│              │              │
│    │      │            │            │      │前，假稱換公司高級轎車及載│              │              │
│    │      │            │            │      │客戶為由，命被害人下車等候│              │              │
│    │      │            │            │      │，該男子即駕車揚長而去。  │              │              │
├──┼───┼──────┼──────┼───┼─────────────┼───────┼───────┤
│０２│庚○○│８７年８月  │高雄市○○路│乙○○│於８７年８月１２日中午１２│豐田二千ＣＣ黑│ 刑法第三百四 │
│    │小  胖│１２日１９時│與光武路口之│      │時許看報紙刊登高級工商男伴│銀色車號ＪＸ－│ 十條之常業詐 │
│    │      │許          │全家便利超商│      │遊兼職廣告，留０９３５８５│２６０９之自小│ 欺罪         │
│    │      │            │            │      │８６３７號電話。因而與該廣│客車一部、汽車│              │
│    │      │            │            │      │告上之自稱陳姓男子聯絡，相│駕照、行照。  │              │
│    │      │            │            │      │約在高雄市○○區○○路、光│              │              │
│    │      │            │            │      │武路口之超商等候，被害人於│              │              │
│    │      │            │            │      │１７時許抵達相約地點，見有│              │              │
│    │      │            │            │      │兩名男子下車，其中一名略胖│              │              │
│    │      │            │            │      │身高約１６５公分，另一名瘦│              │              │
│    │      │            │            │      │高，都是留短髮，年約３０歲│              │              │
│    │      │            │            │      │左右，叫被害人將行照及汽車│              │              │
│    │      │            │            │      │駕照交給他，被害人交付證件│              │              │
│    │      │            │            │      │後，由自稱陳姓男子駕駛被害│              │              │
│    │      │            │            │      │人之車，被害人坐在右乘客座│              │              │
│    │      │            │            │      │，途經覺民路與民和路口一家│              │              │
│    │      │            │            │      │超商，陳姓男子叫被害人下車│              │              │
│    │      │            │            │      │買保險套，被害人一下車，該│              │              │
│    │      │            │            │      │二人即駕車揚長而去。      │              │              │
├──┼───┼──────┼──────┼───┼─────────────┼───────┼───────┤
│０３│庚○○│８７年８月  │高雄市民族一│戊○○│於８７年８月２９日下午１６│使戊○○典當自│ 刑法第三百四 │
│    │小  胖│３１日上午  │路與熱河街口│      │時，見報紙分類廣告徵男接待│小客車ＲＳ－１│ 十條之常業詐 │
│    │      │１０時３０分│長谷世貿大樓│      │員，即打000000000│６９６２號而交│ 欺罪         │
│    │      │許          │前          │      │０號電話與自稱簡經理之男子│付被告７萬元。│              │
│    │      │            │            │      │聯絡，並留家中電話。隔二日│              │              │
│    │      │            │            │      │即３１日早上１０時許，簡經│              │              │
│    │      │            │            │      │理來電相約１０時３０分在高│              │              │
│    │      │            │            │      │雄市三民區○○○路與熱河街│              │              │
│    │      │            │            │      │口長谷世貿大樓前等候。當被│              │              │
│    │      │            │            │      │害人開自小客車抵達該處，有│              │              │
│    │      │            │            │      │二人與之接觸，乃庚○○（自│              │              │
│    │      │            │            │      │稱小郭）要求被害人拿身份證│              │              │
│    │      │            │            │      │、駕照、行照給他看，並打電│              │              │
│    │      │            │            │      │話到公司求證、聯絡女客，之│              │              │
│    │      │            │            │      │後，要求被害人現金抵押，事│              │              │
│    │      │            │            │      │成後現金退還。於是被害人與│              │              │
│    │      │            │            │      │自稱小郭之庚○○到三民區大│              │              │
│    │      │            │            │      │順二路與建興路斜對面三立汽│              │              │
│    │      │            │            │      │車當舖典當自小客車ＲＳ－６│              │              │
│    │      │            │            │      │９６２號現金７萬元。後坐計│              │              │
│    │      │            │            │      │程車到成功路漢來飯店並進飯│              │              │
│    │      │            │            │      │店大廳。庚○○打電話給簡經│              │              │
│    │      │            │            │      │理並要被害人接聽，簡經理於│              │              │
│    │      │            │            │      │電話中指示被害人將現金７萬│              │              │
│    │      │            │            │      │元交給庚○○，並說女客在飯│              │              │
│    │      │            │            │      │店樓上，須庚○○上樓帶下來│              │              │
│    │      │            │            │      │。被害人依指示交付現金，待│              │              │
│    │      │            │            │      │在大廳等候。過十分鐘仍不見│              │              │
│    │      │            │            │      │人影，始知受騙。          │              │              │
└──┴───┴──────┴──────┴───┴─────────────┴───────┴───────┘



┌──┬───┬──────┬──────┬───┬─────────────┬───────┬───────┐
│０４│丁○○│８７年９月  │高雄市○○路│辛○○│於８７年９月２日１７時３０│未得逞。      │ 刑法第三百四 │
│    │庚○○│２日２０時許│與光武路口之│      │分許看報紙刊登應徵男職員、│              │ 十條之常業詐 │
│    │小  胖│            │全家便利超商│      │接待員，因而打該０９３５８│              │ 欺罪         │
│    │      │            │            │      │６３００５電話。先是自稱楊│              │              │
│    │      │            │            │      │經理之男子接聽，後又由另一│              │              │
│    │      │            │            │      │名自稱陳副總之男子接洽，雙│              │              │
│    │      │            │            │      │方相約於１９時５０分到高雄│              │              │
│    │      │            │            │      │市○○區○○路光武路口的全│              │              │
│    │      │            │            │      │家便利超商。被害人駕駛Ｊ４│              │              │
│    │      │            │            │      │－２０８６號三菱墨綠色二千│              │              │
│    │      │            │            │      │ＣＣ自小客車抵達相約地點，│              │              │
│    │      │            │            │      │過約１０分鐘左右，陳副總打│              │              │
│    │      │            │            │      │電話叫被害人將車開到九如一│              │              │
│    │      │            │            │      │路皇統飯店前等候。過５分鐘│              │              │
│    │      │            │            │      │見一名略胖身高約１６５公分│              │              │
│    │      │            │            │      │、另一名瘦高，皆留短髮，年│              │              │
│    │      │            │            │      │約３０歲之男子。告訴被害人│              │              │
│    │      │            │            │      │將行照、身份證、汽車駕照交│              │              │
│    │      │            │            │      │給略胖綽號叫阿富的男子。被│              │              │
│    │      │            │            │      │害人見該男子上下車頻繁，心│              │              │
│    │      │            │            │      │生疑竇，不肯將證件交付。因│              │              │
│    │      │            │            │      │無法配合，而各自離去。    │              │              │
├──┼───┼──────┼──────┼───┼─────────────┼───────┼───────┤
│０５│丁○○│８７年９月  │高雄市九如一│辛○○│８７年９月２日夜間２０時過│只拿錢包進入飯│ 刑法第三百二 │
│    │庚○○│２日２０時  │路４６０號金│      │後投宿高雄市○○○路４６０│店，身份證等所│ 十一條第一項 │
│    │小  胖│至２３時    │億飯店附近  │      │號金億飯店，直到隔日即３日│有證件皆放在車│ 第四款之結夥 │
│    │      │            │            │      │中午１２時退房要開車時，發│上，隨同該Ｊ４│ 三人以上竊盜 │
│    │      │            │            │      │現車子不見了。            │－２０８６號三│ 罪           │
│    │      │            │            │      │                          │菱墨綠色二千Ｃ│              │
│    │      │            │            │      │                          │Ｃ自小客車遭竊│              │
│    │      │            │            │      │                          │。            │              │
├──┼───┼──────┼──────┼───┼─────────────┼───────┼───────┤
│０６│丁○○│８７年９月  │高雄市○○路│吳烔廷│於８７年９月３日晚２３－２│三陽喜美墨綠色│ 刑法第三百四 │
│    │庚○○│４日１５時  │與大順路口  │      │４時左右看見報紙上分類廣告│１５９０ＣＣ車│ 十條之常業詐 │
│    │      │３０分許    │            │      │刊登情緣仕女中心徵男服務員│號ＵＧ－７３６│ 欺罪         │
│    │      │            │            │      │，因而打該00000000│３，引擎號碼為│              │
│    │      │            │            │      │９４號電話，接聽者為自稱黃│Ａ４Ｔ３９０７│              │
│    │      │            │            │      │經理的男子，雙方相約４日１│９之自小客車一│              │
│    │      │            │            │      │５時３０分在高雄市三民區九│部、行照、身份│              │
│    │      │            │            │      │如與大順路口。見二名男子其│證及保齡球具一│              │
│    │      │            │            │      │中一名自稱劉興國，說是黃經│組。          │              │
│    │      │            │            │      │理叫他來接洽，並叫被害人把│              │              │
│    │      │            │            │      │行照、身份證交給劉興國，公│              │              │
│    │      │            │            │      │司就會派高級車子交給被害人│              │              │
│    │      │            │            │      │。在被害人與黃經理電話交談│              │              │
│    │      │            │            │      │中，被害人之車被自稱劉興國│              │              │
│    │      │            │            │      │者趁機開走。              │              │              │
├──┼───┼──────┼──────┼───┼─────────────┼───────┼───────┤
│０７│庚○○│８７年９月  │高雄市○○路│癸○○│於８７年９月８日下午１５時│幻象牌深藍色行│ 刑法第三百四 │
│    │小  胖│８日１８時  │與光武路口之│      │左右看見報紙分類廣告刊登情│動電話一隻，號│ 十條之常業詐 │
│    │      │３０分許    │全家便利超商│      │緣仕女中心徵男接待員，因而│碼為０９３５６│ 欺罪         │
│    │      │            │            │      │打該0000000000號│５９１１３、現│              │
│    │      │            │            │      │電話，接聽者為一位自稱楊經│金二萬元、身分│              │
│    │      │            │            │      │理之男子，雙方相約８日１８│證。          │              │
│    │      │            │            │      │時３０分在高雄市三民區九如│              │              │
│    │      │            │            │      │、光武路口之全家便利商店。│              │              │
│    │      │            │            │      │被害人到達時，見一名男子年│              │              │
│    │      │            │            │      │約２０多歲，自稱楊經理，與│              │              │
│    │      │            │            │      │被害人交談，要被害人拿出身│              │              │
│    │      │            │            │      │份證核對，談話中佯稱公司會│              │              │
│    │      │            │            │      │派高級車，問被害人有無汽車│              │              │
│    │      │            │            │      │，若有就以車換車，若無則要│              │              │
│    │      │            │            │      │交保證金新台幣２萬元。當時│              │              │
│    │      │            │            │      │被害人身上沒錢，所以楊經理│              │              │
│    │      │            │            │      │叫被害人把機車當掉。於是被│              │              │
│    │      │            │            │      │害人由楊經理陪同，將被害人│              │              │
│    │      │            │            │      │所有之重型機車ＯＲＢ－４３│              │              │
│    │      │            │            │      │３號，到三民區○○路２９４│              │              │
│    │      │            │            │      │號永有當舖典當新台幣２萬元│              │              │
│    │      │            │            │      │，而後被害人將錢及身份證交│              │              │
│    │      │            │            │      │給楊經理，楊經理說上班時亦│              │              │
│    │      │            │            │      │可帶行動電話，所以被害人又│              │              │
│    │      │            │            │      │將自己的行動電話交給楊經理│              │              │
│    │      │            │            │      │。至此，楊經理說他要去開賓│              │              │
│    │      │            │            │      │士車來給被害人上班用，叫被│              │              │
│    │      │            │            │      │害人自行坐計程車到皇統飯店│              │              │
│    │      │            │            │      │外等。於是被害人依照楊經理│              │              │
│    │      │            │            │      │的話到皇統飯店門口等，等了│              │              │
│    │      │            │            │      │一個小時左右未見人影，始發│              │              │
│    │      │            │            │      │覺受騙。                  │              │              │
└──┴───┴──────┴──────┴───┴─────────────┴───────┴───────┘




┌──┬───┬──────┬──────┬───┬─────────────┬───────┬───────┐
│０８│丁○○│８７年９月  │高雄市○○路│甲○○│看中華日報刊登「高級工商伴│三陽雅哥棕色２│ 刑法第三百四 │
│    │庚○○│９日２２時許│與光武路口  │      │遊男兼職滿１８歲洽電０９３│１５６ＣＣ，車│ 十條之常業詐 │
│    │小  胖│            │            │      │0000000陳副理」，於│號ＷＤ－０９６│ 欺罪         │
│    │      │            │            │      │是撥電話與陳副理聯絡，該位│３之自用小客車│              │
│    │      │            │            │      │陳副理再留另一支電話號碼０│，價值新台幣３│              │
│    │      │            │            │      │000000000，雙方聯│０萬元正。    │              │
│    │      │            │            │      │絡上並留下被害人之呼叫器號│              │              │
│    │      │            │            │      │碼0000000000，雙│              │              │
│    │      │            │            │      │方隔不久再聯絡，並約定在高│              │              │
│    │      │            │            │      │雄市○○區○○路、光武路口│              │              │
│    │      │            │            │      │見面，該陳副理還先問明被害│              │              │
│    │      │            │            │      │人所駕駛之自小客車ＷＤ－０│              │              │
│    │      │            │            │      │９６３為三陽雅哥棕色２１５│              │              │
│    │      │            │            │      │６ＣＣ，價值新台幣３０萬元│              │              │
│    │      │            │            │      │正。被害人先抵達約定地點等│              │              │
│    │      │            │            │      │候，隨後自稱陳副理之男子（│              │              │
│    │      │            │            │      │綽號小胖，留平頭，身材胖，│              │              │
│    │      │            │            │      │身高１７０公分左右，年紀大│              │              │
│    │      │            │            │      │約２０餘歲）即坐營業小客車│              │              │
│    │      │            │            │      │前來會面。該名男子向被害人│              │              │
│    │      │            │            │      │表示該雅哥ＷＤ－０９６３要│              │              │
│    │      │            │            │      │先開到公司審核車況，再由公│              │              │
│    │      │            │            │      │司換車供被害人駕駛。被害人│              │              │
│    │      │            │            │      │在原地等候約一小時再打電話│              │              │
│    │      │            │            │      │聯絡小胖，而小胖要先回家休│              │              │
│    │      │            │            │      │息，隔天１０日被害人始發覺│              │              │
│    │      │            │            │      │受騙。                    │              │              │
├──┼───┼──────┼──────┼───┼─────────────┼───────┼───────┤
│０９│丁○○│８７年９月  │高雄市九如一│己○○│於８７年９月１０日下午１８│己○○本人所有│ 刑法第三百二 │
│    │庚○○│１１日１４時│路皇統飯店前│      │時許看到報紙刊登男外勤服務│之Ｊ７－５８１│ 十五條第一項 │
│    │小  胖│１０分許    │            │      │員自備車，留0000000│６三陽白色１９│ 之搶奪罪     │
│    │      │            │            │      │６３７之廣告，即撥該電話。│９６年份１３４│              │
│    │      │            │            │      │接聽男子自稱黃經理，交談中│３ＣＣ引擎號碼│              │
│    │      │            │            │      │雙方相約隔日（１１日）下午│ＴＡ－ＡＡ０１│              │
│    │      │            │            │      │１４時許在高雄市三民區九如│５１７，價值約│              │
│    │      │            │            │      │路、光武路口的全家便利超商│新台幣４３萬元│              │
│    │      │            │            │      │前等。被害人在１２時許駕駛│、身分證、行照│              │
│    │      │            │            │      │Ｊ７－５８１６三陽喜美１３│              │              │
│    │      │            │            │      │００ＣＣ白色自小客車從嘉義│              │              │
│    │      │            │            │      │南下相約地點等候。約１０分│              │              │
│    │      │            │            │      │鐘後，該黃姓經理打電話要被│              │              │
│    │      │            │            │      │害人將車子開到九如一路皇統│              │              │
│    │      │            │            │      │飯店前等候。一會兒則見一名│              │              │
│    │      │            │            │      │略胖身高約１６５公分，另一│              │              │
│    │      │            │            │      │名瘦高，都是留短髮年約３０│              │              │
│    │      │            │            │      │歲左右之男子，叫被害人將行│              │              │
│    │      │            │            │      │照及身份證交出。被害人心生│              │              │
│    │      │            │            │      │疑問，適逢被害人行動電話響│              │              │
│    │      │            │            │      │起又收訊不丙，趁被害人不注│              │              │
│    │      │            │            │      │意，該二名男子搶走被害人身│              │              │
│    │      │            │            │      │份證及行照，並開走被害人所│              │              │
│    │      │            │            │      │有之Ｊ７－５８１６號車。  │              │              │
└──┴───┴──────┴──────┴───┴─────────────┴───────┴───────┘

附錄本判決論罪科刑法條：
修正前（八十八年二月三日）刑法第三百四十條：
以犯前條之罪為常業者，處一年以上七年以下有期徒刑，得併科五千元以下罰金。
刑法第三百二十五條第一項：
意圖為自己或第三人不法之所有，而搶奪他人之動產者，處六月以上五年以下有期徒
刑。
刑法第一百三十五條第一項：
對於公務員依法執行職務時，施強暴脅迫者，處三年以下有期徒刑、拘役或三百元以
下罰金。